【裁判字號】    98,交訴,128
【裁判日期】    980925
【裁判案由】    肇事逃逸罪等
【裁判全文】
臺灣臺中地方法院刑事判決             98年度交訴字第128號
公  訴  人  臺灣臺中地方法院檢察署檢察官
被      告  丁○○
                    （另案在臺灣臺中監獄執行中）
上列被告因肇事逃逸罪等案件，經檢察官提起公訴（97年度偵字
第15910號），本院判決如下：
    主    文
丁○○因過失傷害人，處拘役伍拾玖日，如易科罰金，以新臺幣
壹仟元折算壹日。
被訴肇事逃逸罪部分無罪。
    犯罪事實
一、丁○○於民國97年5月4日21時47分許，駕駛其所有車牌號碼
    4322-NC號自小客車，沿臺中市北屯區○○○路由南往北方
    向行駛，行經祥順西路與太原路口，欲自祥順西路左轉太原
    路時，本應注意汽車行駛時，駕駛人應注意車前狀況，隨時
    採取必要之安全措施，且行經交岔路口前，轉彎車應讓直行
    車先行，而依當時天候晴、光線為夜間有照明、柏油路面乾
    燥無缺陷、亦無障礙物、視距良好等客觀情形，並無不能注
    意之特別情事，竟疏未注意，而貿然逕由祥順西路左轉太原
    路；適有丙○○騎乘車牌號碼G95-138號重型機車，沿臺中
    市○○區○○路由東往西方向行駛，行經前述祥順西路與太
    原路口時，欲自太原路左轉祥順西路，而將其機車先停等於
    祥順西路口待轉，嗣祥順西路行向之交通號誌轉為綠燈，丙○○乃起步直行而至；丁○○因未注意車前狀況，復未禮讓
    屬於直行車之丙○○先行，遂導致其所駕駛之前開自小客車
    之右前車身，與丙○○所騎乘前開機車之車頭右側葉子板發
    生擦撞，雖擦撞力道非鉅，丙○○得以即時以肢體勉力支撐
    住車身，因而並未發生機車、人員倒地之情事，然丙○○仍
    因勉力支撐住車身，而受有左側橈骨（上肢中前臂的外骨）
    遠端（靠近手腕處）骨折之傷害。
二、案經丙○○訴由臺中市警察局第五分局報請臺灣臺中地方法
    院檢察署檢察官偵查起訴。
    理    由
壹、有罪部分：
一、證據能力之說明：
  (一)按檢察官職司追訴犯罪，就審判程序之訴訟構造言，檢察官
    係屬與被告對立之當事人一方，偵查中對被告以外之人所為
    之偵查筆錄，或被告以外之人向檢察官所提之書面陳述，性
    質上均屬傳聞證據。在理論上，如未予被告反對詰問、適當
    辯解之機會，一律准其為證據，似有違當事人進行主義之精
    神，對被告之防禦權亦有所妨礙；然而現階段刑事訴訟法規
    定檢察官代表國家偵查犯罪、實施公訴，必須對於被告之犯
    罪事實負舉證之責，依法其有訊問被告、證人及鑑定人之權
    ，證人、鑑定人且須具結，而實務運作時，偵查中檢察官向
    被告以外之人所取得之陳述，原則上均能遵守法律規定，不
    致違法取供，其可信性極高，為兼顧理論與實務，乃於修正
    刑事訴訟法時，增列第159條之1第2項，明定被告以外之人
    於偵查中向檢察官所為陳述，除顯有不可信之情況外，得為
    證據（最高法院95年度台上字第1044號判決要旨參照）。復
    按刑事訴訟法第159條之1第2項，明定被告以外之人於偵查
    中向檢察官所為陳述，除顯有不可信之情況者外，得為證據
    ；所謂「不可信之情況」，由法院審酌被告以外之人於陳述
    時之外在環境及情況而為判斷；而被告以外之人於偵查時，
    是否與被告對質，與其陳述時之外在環境並無必然之關聯，
    自不得以偵查中未經被告詰問，逕認該陳述無證據能力；至
    該等陳述與事實是否相符，要屬證據證明力之問題，與證據
    能力之有無，不容混淆（最高法院94年度台上字第7132號、
    95年度台上字第1585號等判決要旨參照）。又證人於檢察官
    偵查中所為之陳述，審酌該陳述作成之客觀條件及環境，認
    其心理狀態健全，並無受到脅迫、利誘或詐欺，自非顯有不
    可信之情形，依刑事訴訟法第159條之1第2項之規定，亦得
    為證據（最高法院95年度台上字第934號判決要旨參照）。
    職是，被告以外之人前於偵查中已具結而為證述，除反對該
    項供述得具有證據能力之一方，已釋明「顯有不可信之情況
    」之理由外，不宜以該證人未能於審判中接受他造之反對詰
    問為由，即遽指該證人於偵查中之陳述不具證據能力。經查
    ，告訴人丙○○於檢察官偵訊時已具結證述在案（詳偵卷第
    6至11頁），且依據偵查庭開庭過程及筆錄記載，可徵告訴
    人丙○○於檢察官偵查中為陳述時，並無任何遭受外力不當
    干涉之顯不可信之情況，又本院審理時，業以證人身份依職
    權訊問告訴人丙○○後，亦予被告對質詰問之機會，當已完
    足對被告對質詰問權之保障，故告訴人丙○○於偵訊時之證
    述，應認有證據能力。
  (二)按從事業務之人於業務上或通常業務過程所須製作之紀錄文
    書、證明文書，除顯有不可信之情況外，依刑事訴訟法第15
    9條之4第2款之規定，得為證據。觀諸卷附由太平澄清醫院
    所出具告訴人丙○○之診斷證明書（詳警卷第21頁）之記載
    形式及其要旨，其「病名」欄係記載：「左側橈骨遠端骨折
    」，「醫師說明」欄則記載：「97年5月6日急診行封閉式復
    位合併石膏固定，97年5月20日門診乙次」，診斷證明書末
    段亦載明：「以上病人經本院醫師診斷屬實特予證明。院長
    ：陳仁德。診治醫師：主治醫師陳仁德。」等文字，亦即該
    診斷證明書係診治醫師在例行性之診療過程中對病患為醫療
    行為後，就其所從事之醫療業務及通常醫療業務過程之專業
    判斷結果之紀錄，而依醫師法第17條之規定所製作、出具、
    交付之證明文書，應認屬刑事訴訟法第159條之4第2款所規
    定之「從事業務之人於業務上或通常業務過程所須製作之證
    明文書」，本院復查無該診斷證明書之作成有何顯有不可信
    之情況，故該診斷證明書應有證據能力（最高法院96年度台
    上字第1957號判決意旨參照）。
  (三)再按現行刑事訴訟法為保障被告之反對詰問權，排除具有虛
    偽危險性之傳聞證據，以求實體真實之發見，於該法第159
    條第1項明定被告以外之人於審判外之言詞或書面陳述，除
    法律有規定者外，不得作為證據。而刑事訴訟法第159條之1
    至159條之4有傳聞法則之例外規定，且被告以外之人於審判
    外之陳述，雖不符前四條之規定，而經當事人於審判程序同
    意作為證據，法院審酌該言詞陳述或書面陳述作成時之情況
    ，認為適當者，亦得為證據；當事人、代理人或辯護人於法
    院調查證據時，知有第159條第1項不得為證據之情形，而未
    於言詞辯論終結前聲明異議者，視為有前項之同意，刑事訴
    訟法第159條之5定有明文。查其餘經本院於審理期日踐行調
    查證據程序之被告以外之人於審判外之書面陳述，被告於本
    院審理時表示之意見要屬對於證明力之個人意見，核其真意
    並非爭執該等審判外之書面陳述有何遭外部不當干涉而違背
    陳述任意性之情事，而無主張不得為證據之情形，本院審酌
    後認為該等證據均為本院事實認定之重要依據，作為本案之
    證據均屬適當，故依刑事訴訟法第159條之5規定，均具有證
    據能力。
  (四)至於承辦員警所提出之事故現場照片及監視錄影翻拍照片等
    ，均係屬機械性紀錄特徵，亦即透過照相機鏡頭形成的畫面
    映寫入膠卷或以數位方式存入特定設備內，再還原於照相紙
    上，故相片中畫面均不含有人的供述要素；再者，現實情形
    與作為傳達結果的攝影、照相，在內容上的一致性乃透過機
    械的正確性來加以保障，在照相中，並不存在人對現實情形
    的知覺、記憶，在表現時經常可能發生的錯誤（如知覺的不
    準確、記憶隨時間推移而發生的變化），故相片當屬非供述
    證據，並無傳聞法則之適用，該等證據既無非法取得之問題
    ，復經本院踐行調查證據程序，其證據能力自無疑問，併予
    敘明。
二、認定犯罪事實之依據：
  (一)訊據被告丁○○於本院審理時，固坦承有於上揭時間，駕駛
    前開自小客車沿祥順西路由南往北方向行駛，並於祥順西路
    與太原路交岔路口處左轉等情無訛，然矢口否認有何過失傷
    害之犯行，辯稱略以：當日左轉太原路時並未與任何車輛發
    生擦撞事故云云。
  (二)經查，本件被告丁○○於97年5月4日21時47分許，駕駛其所
    有車牌號碼4322-NC號自小客車，沿臺中市北屯區○○○路
    由南往北方向行駛，行經祥順西路與太原路口，欲自祥順西
    路左轉太原路時，適有告訴人丙○○騎乘車牌號碼G95-138
    號重型機車，沿臺中市○○區○○路由東往西方向行駛，行
    經前述祥順西路與太原路口時，欲自太原路左轉祥順西路，
    而將其機車先停等於祥順西路口待轉，嗣祥順西路行向之交
    通號誌轉為綠燈，告訴人丙○○乃起步直行而至，被告丁○○所駕駛之前開自小客車之右前車身，乃與告訴人丙○○所
    騎乘前開機車之車頭右側葉子板發生擦撞，雖未發生機車、
    人員倒地之情事，然告訴人丙○○仍因勉力支撐住車身，受
    有左側橈骨（上肢中前臂的外骨）遠端（靠近手腕處）骨折
    之傷害等事實，業據告訴人丙○○於偵查及本院審理時均具
    結證述綦詳（詳偵卷第6至11頁；本院卷第72至76頁），並
    有道路交通事故現場圖、道路交通事故調查報告表（一）（
    二）、現場及車輛照片多幀（詳警卷第9至11頁、第14至19
    頁）及太平澄清醫院所出具告訴人丙○○之診斷證明書（詳
    警卷第21頁）等存卷可佐。其次，告訴人丙○○於本案案發
    後翌日（即97年5月5日）前往警局報案時，雖無法提供肇事
    車輛之車牌號碼，但已明確指稱肇事車輛為紅色三陽喜美掀
    背式自小客車，嗣經承辦員警甲○○調取設置於肇事路口前
    方約50公尺之監視錄影檔案播放勘查後，播放勘查結果為：
    本案發生前後半小時內，行經肇事路段之車輛內，僅有被告
    所駕駛之4322-NC號自小客車符合告訴人丙○○指認之特徵
    等情，亦據告訴人丙○○於偵訊及本院審理時均證述明確，
    並經證人甲○○於本院審理時證述綦詳（詳本院卷第76至79
    頁），且有監視錄影翻拍照片在卷可按（詳警卷第20頁），
    是以告訴人丙○○與證人甲○○既均與被告素不相識，亦無
    嫌隙，本院亦查無告訴人丙○○與證人甲○○間有何共同刻
    意誣陷被告之動機與可能性，則以本案報案及查獲過程以觀
    ，堪認告訴人丙○○對於肇事車輛所為之指認，應無誤認或
    刻意捏造之可能。又查，卷附之道路交通事故調查報告表（
    一）光線一欄雖填寫「4.夜間（或隧道、地下道、涵洞）無
    照明」（詳警卷第10頁），然證人甲○○於本院審理時業已
    證述：「（問：依據上開道路交通事故調查報告表（一）所
    載，記載車禍地點夜間無照明，究竟該處夜間照明情形如何
    ？）如同警卷第14頁照片所示的情形，路口雖然有路燈，但
    仍然很暗，這裡路燈是黃色的，但行經路口時仍然可以看到
    行經路口的往來車輛，如果車輛都有開大燈的話，往來用路
    人應該都看得到行經路口的各行向車輛。」、「（問：依據
    你剛剛所述案發現場的照明情形，以被告的行向，是否對於
    看到直行而來的告訴人機車會有困難？）案發路口雖然照明
    較暗，但注意看仍能看到往來車輛，且告訴人對於肇事車輛
    特徵能清楚描述，表示案發當時是可以清楚看到往來車輛的
    。」等語綦詳（詳本院卷第76頁背面、第78頁背面）；而告
    訴人丙○○於本院審理時，亦證述：「（問：案發當時現場
    照明狀況如何？）（提示警卷P14車禍現場照片）當時路口
    都有路燈，可以看到往來行經的車輛，但沒有辦法看清楚車
    子裡面駕駛及乘客的情形。」等語明確（詳本院卷第73頁背
    面）；再依據警卷第14頁照片所示案發路口情形，本件案發
    路口確實設有路燈，且並無障礙、壞損、無法照明之情形，
    是堪認卷附之道路交通事故調查報告表（一）光線一欄所填
    寫「4.夜間（或隧道、地下道、涵洞）無照明」，應屬有誤
    ，亦即案發當時，本案案發地點之光線應堪認為夜間有照明
    ，且其照明程度尚足使往來用路人清楚目視往來行向之交通
    情形，方較合乎案發當時之客觀情狀。從而，告訴人丙○○
    之證述內容，既與證人甲○○之證述內容互核相符，並有前
    述書證資料在卷可佐，是堪認應確與事實相符，均堪採信。
  (三)被告雖辯稱：事發當時伊女友即證人乙○○亦在車上，並未
    目擊有何肇事之情形云云。然查，被告對於案發當晚即於97
    年5月4日21時許與證人乙○○外出之過程，被告係供稱：證
    人乙○○係於97年5月3日17時許下班後，伊即到證人乙○○
    住處載證人乙○○到伊位於臺中縣太平市○○路住處，於97
    年5月3日至4日兩人均在一起，5月4日21時許，證人乙○○
    與伊一起前往臺中市○○路過旱溪東路之友人林楊得住處聊
    天，約同日22時15分到達友人林楊德住處，當時林楊得就在
    住處門口跟伊聊天，證人乙○○沒有進去林楊得住處內，之
    後約在當晚22時40分左右，伊載證人乙○○回證人住處，伊
    之後就直接回家云云（詳本院卷第67頁背面至第68頁）；惟
    證人乙○○於本院審理時卻係證稱：案發當日即97年5月4日
    20時40分許，伊與被告一起從被告位於太平市之住處出發前
    往被告友人「阿得」位於臺中市○○路之住處，到達友人「
    阿得」之住家後，伊有和被告進入「阿得」住處，「阿得」
    還有招待伊和被告一起喝茶，在「阿得」家中還見到「阿得
    」的姊姊，約停留至22時許離去，伊和被告有先回到被告住
    處，伊不記得5月4日當晚有無住在被告住處等語（詳本院卷
    第69頁背面至第71頁）；是互核被告之供述及證人乙○○之
    證述，二人對於案發當晚何時出門、去友人「阿得」家之過
    程、離開「阿得」家後之行程等部分，所述均不相符合，況
    證人乙○○於同次審理時尚且證稱：「（問：假若現在問妳
    97年5月4日、97年5月11日、97年5月18日、97年5月25日等
    四個週日，妳與被告各是在做什麼事情，妳是否能夠回答？
    ）事隔已久，我無法回答每個週日我們各做了什麼事情，我
    只能確定我們週末都有在一起。」、「（問：97年5月4日晚
    上9時、10時左右，你是否仍能清楚記憶並陳述當日所發生
    的所有事情？）沒有辦法。」等語明確（詳本院卷第71頁）
    ，是以證人乙○○於本案發生當下，是否確實坐在被告所駕
    駛之本案自小客車上，容有疑義，是證人乙○○於本院審理
    時之證述，尚難認確與事實相符，亦不足以動搖本件前開積
    極證據所證犯罪事實，而顯不足逕行採為有利於被告之認定
    依據，自不待言。
  (四)按道路交通安全規則第94條第3項、第102條第1項第7款分別
    規定：「汽車行駛時，駕駛人應注意車前狀況，並隨時採取
    必要之安全措施。」、「汽車行駛至交岔路口，其轉彎，應
    依下列規定：七、轉彎車應讓直行車先行。」，本院核諸告
    訴人丙○○、證人甲○○之證述、卷附之道路交通事故現場
    圖、道路交通事故調查報告表（一）（二）、現場照片及臺
    中市政府98年6月26日府交規字第0980154573號函檢附之案
    發路口號誌時制計畫表（詳本院卷第50至51頁），既堪可認
    定案發當時，告訴人丙○○騎乘車牌號碼G95-138號重型機
    車，原係沿臺中市○○區○○路由東往西方向行駛，行經祥
    順西路與太原路口時，欲自太原路左轉祥順西路，而將其機
    車先停等於祥順西路口待轉，嗣祥順西路行向之交通號誌轉
    為綠燈，告訴人丙○○乃起步直行而至，因而相對於正欲左
    轉之被告丁○○而言，確屬直行車無誤，是被告既係考領有
    合格駕駛執照之人，對於上開規定自應知悉並注意，故其於
    案發路口左轉當時，本即應注意車前狀況，並注意其為轉彎
    車應禮讓屬於直行車之告訴人丙○○先行；再依據被告、告
    訴人歷次所為之供述、陳述，證人甲○○前開證述內容，再
    佐以卷附之道路交通事故現場圖、道路交通事故調查報告表
    （一）（二）及現場照片等，足徵本案發生當時天候晴、光
    線為夜間有照明、柏油路面乾燥無缺陷、亦無障礙物、視距
    良好，本案並無任何不能注意之特別情事，被告仍疏未注意
    ，未注意車前狀況，隨時採取必要之安全措施，亦未注意應
    禮讓轉彎車先行，而於行至本案交岔路口時，貿然直接左轉
    行駛，以致肇事，被告顯有過失，甚為明確，其空言否認犯
    罪，實為事後卸責之詞，不足採信。
  (五)末查，依據告訴人所證述案發情節以觀，本件既係被告所駕
    駛之前開自小客車之右前車身，與告訴人丙○○所騎乘前開
    機車之車頭右側葉子板發生擦撞，是以物理法則而言，告訴
    人丙○○既係遭逢來自右側之撞擊力道，其所騎乘機車理當
    往左側傾斜，是以告訴人丙○○於擦撞發生當下，自當以左
    手、左腳先行反射性勉力支撐住車身，此乃事理之常，而本
    件雖擦撞力道非鉅，告訴人丙○○得以即時以其肢體勉力支
    撐住車身，然畢竟突逢外力撞擊，相對應之反作用力仍不容
    小覷，是以告訴人丙○○因之受有左側橈骨（上肢中前臂的
    外骨）遠端（靠近手腕處）骨折之傷害，亦核與物理法則及
    經驗法則無違，故告訴人於本件車禍所受傷害，當堪認與被
    告之過失行為間有相當因果關係，應屬明確。
  (六)綜上所述，被告空言否認犯行，均不足採信，本件事證明確
    ，被告上開過失傷害犯行，堪以認定。
四、論罪科刑部分：
    核被告丁○○所為，係犯刑法第284條第1項前段之過失傷害
    罪。被告雖因先後犯麻醉藥品管理條例（共3罪）、肅清煙
    毒條例（共1罪）、毒品危害防制條例（共2罪）、藥事法（
    共2罪）、妨害自由（共1罪）等多起案件，分別經法院判處
    有期徒刑確定，嗣經合併定其應執行刑、接續執行、假釋付
    保護管束、撤銷假釋執行殘刑及依中華民國九十六年罪犯減
    刑條例減刑後，甫於96年11月26日縮刑期滿執行完畢，有臺
    灣臺中地方法院檢察署刑案資料查註紀錄表及臺灣高等法院
    被告前案紀錄表在卷可稽，惟其於本件並非故意犯罪，故尚
    不合於刑法第47條第1項之規定加重其刑，併予敘明。爰審
    酌被告因上開過失行為，致告訴人受有一定之傷害，而本件
    車禍撞擊力道尚非鉅大，幸使告訴人丙○○得以即時以肢體
    支撐力量穩定車身，因而未發生更嚴重之傷害結果，被告雖
    未與告訴人就全案達成和解，但業已支付告訴人丙○○於97
    年5月6日就醫時之醫藥費用（此部分均經被告及告訴人丙○○陳述在卷），又被告犯後始終否認犯行並飾詞狡辯之犯後
    態度，暨其素行、智識程度及生活狀況等一切情狀，判處如
    主文所示之刑，並諭知易科罰金之折算標準。
貳、無罪部分：
一、公訴意旨略以：被告丁○○於上開車禍發生後，非但未下車
    查看告訴人丙○○之傷勢，亦未留下足資聯絡之方式，旋即
    駕駛上開自小客車逃離現場，故認被告另涉犯刑法第185條
    之4之肇事逃逸罪嫌。
二、按犯罪事實應依證據認定之，無證據不得認定犯罪事實；不
    能證明被告犯罪者，應諭知無罪之判決，刑事訴訟法第154
    條第2項、第301條第1項分別定有明文。次按事實之認定，
    應憑證據，如未能發現相當證據，或證據不足以證明，自不
    能以推測或擬制之方法，以為裁判基礎；又所謂認定犯罪事
    實之證據，係指足以認定被告確有犯罪行為之積極證據而言
    ，而認定犯罪事實所憑之證據，雖不以直接證據為限，間接
    證據亦包括在內，然而無論直接或間接證據，其為訴訟上之
    證明，須於通常一般人均不致有所懷疑，而得確信其為真實
    之程度，始得據之為有罪之認定，倘其證明尚未達到此一程
    度，而有合理懷疑存在時，事實審復已就其心證上理由予以
    闡述，敘明其如何無從為有罪之確信，因而為無罪之判決，
    尚不得任意指為違法（最高法院29年上字第3105號、40年台
    上字第86號、76年台上字第4986號等判例要旨供參）。另按
    ，檢察官就被告犯罪事實，應負舉證責任，並指出證明之方
    法；因此，檢察官對於起訴之犯罪事實，應負提出證據及說
    服之實質舉證責任；倘其所提出之證據，不足為被告有罪之
    積極證明，或其闡明之證明方法，無從說服法官以形成被告
    有罪之心證，基於無罪推定之原則，自應為被告無罪判決之
    諭知（最高法院92年台上字第128號判例要旨供參）。再按
    刑法第185條之4之肇事逃逸罪，其客觀構成要件為行為人駕
    駛動力交通工具肇事，且致人死傷而逃逸，主觀要件則須行
    為人對致人死傷之事實有所認識，並進而決意擅自逃離肇事
    現場，始足當之（最高法院98年度台非字第14號、97年度台
    上字第4456號、96年度台上字第7260號判決要旨均同此意旨
    ；另參林山田著，刑法各罪論〈下冊〉第319至320頁，2006
    年11月五版）。
三、公訴意旨認被告丁○○另涉犯刑法第185條之4之肇事逃逸罪
    嫌，係以前述各該供述證據及書證等，為其主要論據。訊據
    被告丁○○否認有何肇事逃逸犯行，因其辯稱伊所駕駛之自
    小客車並非本案肇事車輛云云（惟本院認為其此部分辯解不
    足採信，詳前述），故被告亦進而辯稱伊無肇事後逃逸之事
    實等語。
四、經查：
    本件被告丁○○於97年5月4日21時47分許，駕駛其所有車牌
    號碼4322-NC號自小客車，沿臺中市北屯區○○○路由南往
    北方向行駛，行經祥順西路與太原路口，欲自祥順西路左轉
    太原路時，適有告訴人丙○○騎乘車牌號碼G95-138號重型
    機車，沿臺中市○○區○○路由東往西方向行駛，行經前述
    祥順西路與太原路口時，欲自太原路左轉祥順西路，而將其
    機車先停等於祥順西路口待轉，嗣祥順西路行向之交通號誌
    轉為綠燈，告訴人丙○○乃起步直行而至，被告丁○○所駕
    駛之前開自小客車之右前車身，乃與告訴人丙○○所騎乘前
    開機車之車頭右側葉子板發生擦撞，雖未發生機車、人員倒
    地之情事，然告訴人丙○○仍因勉力支撐住車身，受有左側
    橈骨（上肢中前臂的外骨）遠端（靠近手腕處）骨折之傷害
    ，被告丁○○此部分過失傷害之犯行，罪證明確，業已論述
    同前，固無疑問。然查，告訴人丙○○於偵訊時證述：「（
    問：發生車禍後，妳的機車有無倒地？）當時沒有倒地，我
    先穩住，但是我的手腕有受傷... 我先到路口打電話給我朋
    友，才發現機車龍頭已經歪掉了，而且我的手腕很痛... 隔
    天再到警局報案，調路口監視錄影器，警方找到被告以後，
    我有跟被告碰面，被告有跟我一起到醫院去檢查，發現我左
    手腕骨折」等語（詳偵卷第7頁），復於本院審理時亦證述
    ：「（問：當時妳的機車是立刻倒地或妳有穩住車身？）撞
    擊時車身有稍微往左傾斜，我有穩住車身，所以車子沒有倒
    地，所以機車也沒有倒地被拖行及留下刮痕的情形。」、「
    （問：發生車禍之後，被告有無什麼表示？）我隔天去警察
    局報案，警察就幫我聯絡對方，我確認與我相撞的車子後，
    被告經警方聯絡後，就駕駛4322-NC前來警局... 之後我們
    就又一同去太平澄清醫院，照Ｘ光發現骨折後並打石膏，被
    告幫我付當天就診的醫藥費」等語（詳本院卷第74頁、第75
    頁），而核諸前述卷附由太平澄清醫院所出具告訴人丙○○
    之診斷證明書，其「病名」欄亦僅係記載：「左側橈骨遠端
    骨折」等文字；是綜合上開證據以觀，堪認本案車禍發生當
    時撞擊力道尚屬輕微，告訴人丙○○得以即時以肢體支撐住
    車身，因而並未發生機車、人員倒地之情事，是告訴人丙○○當場既未摔落地面而未與地面發生摩擦，復未遭機車傾斜
    倒地壓住身體而即刻造成外觀可見之傷害，且告訴人係於案
    後二日就醫後，經照Ｘ光後，始為醫師確診發現左手腕有骨
    折之現象，是以被告雖對於本件兩車擦撞之發生難以諉為不
    知，然依據案發當時之撞擊力道、告訴人即時反應、告訴人
    所受傷勢輕重等情以觀，尚難認為被告於駕車離去案發現場
    當時，主觀上已得預見告訴人業因兩車擦撞而必然受有傷害
    一事，是被告於駕車離去當時，主觀上對於告訴人丙○○受
    有手腕骨折之事實是否已有所認識，並非無疑。從而，依照
    上述事證所示情節，本件尚難認定被告丁○○對於致告訴人
    丙○○受有傷害之事實有所認識，並進而決意擅自逃離肇事
    現場，核諸上開說明，且依罪疑唯被告有利之認定原則，即
    難以率論被告確有肇事逃逸之故意可言。
五、綜上所述，被告丁○○辯稱伊所駕駛之自小客車並非本案肇
    事車輛一節，雖不足採，然於本件亦無積極證據足以證明被
    告丁○○主觀上確有肇事逃逸之故意，據此，公訴人所舉之
    證據既不足以證明被告確有肇事逃逸之犯行，本院復查無其
    他積極證據足資認定之，則本件即不能證明被告犯有肇事逃
    逸罪，揆諸前開法條規定及判例意旨，自應就被告被訴肇事
    逃逸部分諭知被告無罪之判決，以示慎審。
、據上論斷，應依刑事訴訟法第299條第1項前段、第301條第1
    項，刑法第284條第1項前段、第41條第1項前段，刑法施行
    法第1條之1第1項、第2項前段，判決如主文。
中    華    民    國    98    年    9     月    25    日
                  交通法庭  審判長法  官  楊萬益
                                  法  官  劉邦繡
                                  法  官  廖慧如
以上正本證明與原本無異
如不服本判決，應於收送達後10日內向本院提出上訴書狀（應敘
述具體理由並附繕本）。上訴書狀如未敘述理由，應於上訴期間
屆滿後20日內補提理由書於本院。
                                  書記官  張宏清
中    華    民    國    98    年    9     月    25    日
附錄論罪科刑法條
中華民國刑法第284條
因過失傷害人者，處6月以下有期徒刑、拘役或5百元以下罰金，
致重傷者，處1年以下有期徒刑、拘役或5百元以下罰金。
從事業務之人，因業務上之過失傷害人者，處1年以下有期徒刑
、拘役或1千元以下罰金，致重傷者，處3年以下有期徒刑、拘役
或2千元以下罰金。


司法院資訊處製作；財團法人民間司法改革基金會備份。
